臺灣臺南地方法院刑事判決　　　　　　　 96年度訴字第524號
公　訴　人　臺灣臺南地方法院檢察署檢察官
被　　　告　丙○○
指定辯護人　本院公設辯護人甲○○
上列被告因違反槍砲彈藥刀械管制條例案件，經檢察官提起公訴
（96年度偵字第4043號），本院判決如下：
    主  文
丙○○未經許可，持有可發射子彈具有殺傷力之槍枝，處有期徒
刑貳年，併科罰金新臺幣壹拾萬元，罰金如易服勞役，以新臺幣
壹仟元折算壹日。扣案仿COLT廠改造手槍壹枝（槍枝管制編號：
0000000000號，含彈匣壹個）及土造子彈貳顆均沒收。
    事  實
一、丙○○為從事資源回收及舊貨買賣業。明知未經許可，不得
    持有具有殺傷力之改造槍枝及子彈，竟於民國94年11月中旬
    之某日，在臺南縣善化鎮○○路「永華夜市」附近，拾獲他
    人棄置具有殺傷力之仿COLT廠半自動手槍所製造之槍枝，換
    裝土造金屬槍管而成之改造手槍乙枝（槍枝管制編號：0000
    000000號，含彈匣乙個）、直徑7.0mm金屬彈頭之土造子彈4
    顆後，即放置在位於臺南縣善化鎮○○路280號住處房間內
    ，嗣因丙○○展示予友人觀賞，而遭檢舉，即由臺南縣警察
    局善化分局於96年2月26日聲請搜索票後於翌日即27日進行
    搜索，丙○○主動自住處2樓房間衣櫃抽屜內取出改造手槍1
    支另在住處3樓房間床下取出彈匣1個及改造子彈4顆，而查
    悉前情。
二、案經臺南縣警察局善化分局報告臺灣臺南地方法院檢察署檢
    察官偵查起訴。
    理  由
一、按被告以外之人於審判外之言詞或書面陳述，除法律有規定
    者外，不得作為證據；又被告以外之人於審判外之陳述，雖
    不符合同法第159條之1至第159條之4之規定，但經當事人於
    審判程序同意作為證據，法院審酌該言詞陳述或書面陳述作
    成時之情況，認為適當者，亦得為證據。當事人、代理人或
    辯護人於法院調查證據時，知有第159條第1項不得為證據之
    情形，而未於言詞辯論終結前聲明異議者，視為有前項之同
    意，刑事訴訟法第159 條第1 項及第159 條之5 分別定有明
    文。查本判決下列所引用之各該被告以外之人於審判外之陳
    述（包含書面陳述），雖屬傳聞證據，惟當事人於本院準備
    程序及審判期日中均表示同意作為證據方法而不予爭執，且
    迄至言詞辯論終結前亦未再聲明異議，本院審酌上開證據資
    料製作時之情況，尚無違法不當及證明力明顯過低之瑕疵，
    亦認為以之作為證據應屬適當，故揆諸前開規定，爰逕依刑
    事訴訟法第159 條之5 規定，認前揭證據資料均有證據能力
    ，先予敘明。
二、上開被告丙○○拾獲具有殺傷力之槍枝、彈匣及子彈等物後
    ，而分別放置在住處2樓及3樓房間之櫥櫃與床下而無故持有
    之事實，業據被告丙○○於警、偵訊及本院審理中坦承不諱
    ，核與證人即被告同住姪女丁○○與證人即帶隊查獲小隊長
    戊○○等人分別於警詢及本院審理時證述相符；此外，並有
    扣案手槍（含彈匣1個）及子彈4顆可證，且上開手槍、子彈
    經初步檢視後認槍枝大部結構完整，槍管暢通及槍枝具有擊
    發機構，並可發揮功能，鑑定結果認具有殺傷力之槍枝比例
    約98.5％，屬管制槍枝可能性較大，且經送內政部警政署刑
    事警察局進行鑑定結果，認送鑑手槍（槍枝管制編號：
    000000 0000號），係由仿COLT廠半自動手槍所製造之槍枝
    ，換裝土造金屬槍管而成之改造手槍，機械性能良好，可擊
    發適用子彈，認具殺傷力；送鑑子彈4顆，亦認均係具直徑
    約7.0mm金屬彈頭之土造子彈，經採樣2顆試射，均可擊發，
    認具殺傷力等情，此有臺南縣警察局善化分局扣押物品目錄
    表、臺南縣警察局槍枝初步檢視報告表各1份、相片4幀，及
    前開刑事警察局於96年3月30日以刑鑑字第0960035179號槍
    鑑定書1份並附相片6幀均附卷可稽。綜上證據資料，足徵被
    告對於無故持有具殺傷力手槍、子彈之自白與事實相符，本
    案事證明確，被告之犯行洵堪認定。
三、查被告行為後，94年2月2日修正公布之刑法（下稱新刑法，
    而95年7月1日修正施行前刑法則稱舊刑法）已於95年7月1日
    施行，新刑法第2條第1項「行為後法律有變更者，適用行為
    時之法律。但行為後之法律有利於行為人者，適用最有利於
    行為人之法律」之規定，係規範行為後法律變更所生新舊法
    律比較適用之準據法，於新法施行後，自應適用新法第2條
    第1項之規定，為「從舊從輕」之比較；又比較新舊法時，
    應就罪刑有關之共犯、未遂犯、想像競合犯、牽連犯、連續
    犯、結合犯，以及累犯加重、自首減輕暨其他法定加減原因
    （如身分加減）與加減例等一切情形，綜其全部罪刑之結果
    而為比較後，再適用有利於行為人之法律處斷，而不得一部
    割裂分別適用不同之新舊法（最高法院24年上字第4634 號
    、29年上字第964號判例意旨、最高法院95年度第8次刑事庭
    會議決議參照）。經查：
（一）槍砲彈藥刀械管制條例第8條第4項及同條例第12條第4項
      之罪，法定刑分別應併科新臺幣700萬或300萬元以下罰金
      ，依被告行為時之修正前刑法第33條第5款規定：「主刑
      之種類如左：5、罰金：1元（指銀元）以上。」惟被告行
      為後施行之新法第33條第5款規定：「主刑之種類如下：
      5、罰金：新臺幣1 仟元以上，以百元計算之。」經比較
      修正前後關於科處罰金刑之最低刑度規定，自應以被告行
      為時之修正前法律較有利於被告。
（二）有關罰金刑易服勞役之折算標準規定，被告行為時之修正
      前刑法第42條第2項前段規定：「易服勞役以1元（指銀元
      ）以上3元以下折算1日。」該規定之數額，並依被告行為
      時之罰金罰鍰提高標準條例第2條前段之規定，將其原定
      數額提高為100倍折算1日，即依被告行為時之法律，其易
      服勞役之折算標準，應以銀元100元（即新臺幣300元）以
      上300元（即新臺幣900元）以下折算1日，惟被告行為後
      施行之新刑法第42條第3項前段規定：「易服勞役以新臺
      幣1仟元、2仟元或3仟元折算1日。」經比較修正前後之易
      服勞役折算標準之規定，自應以新刑法之規定較有利於被
      告。
（三）刑法第11條關於本法總則對於其他刑罰法規之適用規定，
      由原條文：「本法總則於其他法令有刑罰之規定者，亦適
      用之。但其他法令有特別規定者，不在此限」，增訂「本
      法於其他法律有保安處分之規定者，亦適用之」，是關於
      本條之增訂，無關犯罪行為可罰性要件之變更，應適用裁
      判時之新刑法，對被告並無不利。
（四）綜上所述，本件綜其全部比較結果，認修正後刑法法定罰
      金刑之最低額雖有提高，惟修正後之罰金易服勞役標準較
      諸修正前規定對被告為有利，整體比較適用結果，仍認新
      法對被告較為有利，自應依刑法第2條第1項但書規定，適
      用有利於被告之新法規定，以為論處。至於從刑之沒收部
      分，則從屬於主刑，亦一併適用修正後刑法第38條規定宣
      告沒收。
四、論罪科刑：
（一）核被告無故持有具殺傷力之仿COLA廠半自動手槍所製造之
      槍枝，經換裝土造金屬槍管而成之改造手槍乙枝（槍枝管
      制編號：0000000000號，含彈匣乙個）之所為，係犯槍砲
      彈藥刀械管制條例第8條第4項之未經許可持有可發射子彈
      具有殺傷力之槍枝罪；被告無故持有直徑7.0mm金屬彈頭
      之土造子彈4顆之所為，係犯同條例第12條第4項未經許可
      持有子彈罪。按槍砲彈藥刀械管制條例第8條第4項、第12
      條第4項，所規定未經許可持有槍枝、子彈，其持有之繼
      續，為行為之繼續，亦即一經持有該槍彈，罪即成立，至
      其持有行為終了時，均論為一罪，不得割裂。則包括持有
      之寄藏該槍、彈行為，自亦為行為之繼續，其犯罪之完結
      須繼續至寄藏行為終了時為止，均只論為一罪。又被告以
      一持有行為同時觸犯上開未經許可持有可發射子彈具有殺
      傷力之槍枝罪及未經許可持有子彈罪等2罪名，為想像競
      合犯，應依刑法第55條規定，從一重之未經許可持有可發
      射子彈具有殺傷力之槍枝罪處斷。並查，被告係36年4月
      21日出生，現年已60歲，因從事資源回收而拾獲扣案槍枝
      與子彈，及僅國中畢業之智識程度，於94年11月間拾獲後
      迄今持有時間約1年餘，即持有時間不長，並未以之為犯
      罪工具，犯罪情狀非無可憫之處，本院認縱處以法定最輕
      刑猶嫌過重，爰依刑法第59條之規定減輕其刑。被告行為
      後刑法第59條業經修正施行，修正前後僅法條用語有修正
      ，對被告並無何有利不利情形，應依修正後刑法第59條酌
      減，附此敘明。並審酌被告非法持有具殺傷力之改造手槍
      及土造子彈，對於他人生命、身體安全構成嚴重威脅，影
      響社會治安，惟考量被告之素行良好，並無前科紀錄，從
      事資源回收及舊貨買賣業，現年已60歲之高齡，思慮上較
      一般人不週，其拾獲而持有上開槍彈期間並未持以犯案，
      及其於法院審理時坦承犯行，態度尚佳等一切情狀，量處
      有期徒刑貳年，併科罰金新臺幣壹拾萬元，並就併科罰金
      部分諭知易服勞役之標準以新臺幣壹千元折算壹日。併鑑
      於槍彈之危險性重大，被告所為不宜併宣告緩刑，附此敘
      明。
（二）扣案之仿COLT廠辦自動手槍所製造之槍枝，換裝土造金屬
      槍管而成之可發射子彈具有殺傷力之改造手槍1枝（含彈
      匣1 個，槍枝管制編號：0000000000號），屬違禁物，不
      問屬於犯人與否，應依刑法第38條第1項第1款規定宣告沒
      收。扣案土造子彈4顆，其中2顆經實際試射，均可擊發，
      且均具有殺傷力，但該2顆子彈經鑑定試射後，亦已不具
      殺傷力，試射後之彈頭、彈殼，非被告供犯罪所用之物，
      亦均非屬違禁物，均毋庸宣告沒收，附此敘明。
據上論斷，應依刑事訴訟法第299 條第1 項前段，槍砲彈藥刀械
管制條例第8條第4項、第12條第4項，刑法第2條第1項、第11條
前段、第55條、第42條第3項、第38條第1項第1款，判決如主文
。
本案經檢察官乙○○到庭執行職務。
中　　華　　民　　國　　96　　年　　6 　　月　　28　　日
                  刑事第十二庭審判長法  官  侯明正
           　　                     法  官  魏玉英
           　　                     法  官  程克琳
以上正本證明與原本無異。
如不服本判決，應於判決送達後10日內，向本院提出上訴狀。
中　　華　　民　　國　　96　　年　　6 　　月　　28　　日
                                    書記官  曾美滋
【附錄本案論罪科刑法條】
槍砲彈藥刀械管制條例第8條：
未經許可，製造、販賣或運輸鋼筆槍、瓦斯槍、麻醉槍、獵槍、
空氣槍或第4 條第1 項第1 款所定其他可發射金屬或子彈具有殺
傷力之各式槍砲者，處無期徒刑或5 年以上有期徒刑，併科新臺
幣1 千萬元以下罰金。
未經許可，轉讓、出租或出借前項所列槍枝者，處5年以上有期
徒刑，併科新臺幣1千萬元以下罰金。
意圖供自己或他人犯罪之用，而犯前二項之罪者，處無期徒刑或
 7 年以上有期徒刑，併科新臺幣 1 千萬元以下罰金。
未經許可，持有、寄藏或意圖販賣而陳列第1項所列槍枝者，處3
年以上10年以下有期徒刑，併科新臺幣700萬元以下罰金。
第 1 項至第 3 項之未遂犯罰之。
槍砲彈藥刀械管制條例第12條：
未經許可，製造、販賣或運輸子彈者，處 1 年以上 7 年以下有
期徒刑，併科新台幣 500 萬元以下罰金。
未經許可，轉讓、出租或出借子彈者，處 6 月以上 5 年以下有
期徒刑，併科新台幣 300 萬元以下罰金。
意圖供自己或他人犯罪之用，而犯前二項之罪者，處 3 年以上
10 年以下有期徒刑，併科新台幣 700 萬元以下罰金。
未經許可，持有、寄藏或意圖販賣而陳列子彈者，處5年以下有
期徒刑，併科新台幣300萬元以下罰金。
第 1 項至第 3 項之未遂犯罰之。
